【裁判字號】    88,易,2912
【裁判日期】    890110
【裁判案由】    詐欺
【裁判全文】
臺灣臺南地方法院刑事判決                        八十八年度易字第二九一二號
    公  訴  人  台灣台南地方法院檢察署檢察官
    被      告  甲○○
右列被告因詐欺案件，經檢察官提起公訴（八十八年度營偵字第一二七八號），本院
判決如左：
    主  文
甲○○無罪。
    理  由
一、公訴意旨略以：甲○○因在外負債新台幣（下同）三、四十萬元無力償還，適得
    知乙○○欲購買新車，竟意圖為自己不法之所有，於民國八十八年六月六日某時
    ，至台南縣新營市○○路一三一號七樓之二號乙○○住處，向乙○○誆稱：其係
    匯豐汽車公司之業務員，而向乙○○推銷三菱牌汽車。並帶乙○○至匯豐汽車公
    司看車，以取信於乙○○。乙○○因之陷於錯誤，乃於八十八年六月八日下午一
    時三十分許，在新營市○○街三十號將現金五十八萬元交予甲○○。甲○○於取
    得該款項後，乃以三十八萬元償還債務，因認被告涉犯刑法第三百三十九條第一
    項之詐欺罪嫌云云。
二、按犯罪事實應依證據認定之，無證據不得推定其犯罪事實；又不能證明被告犯罪
    者，即應諭知無罪之判決，刑事訴訟法第一百五十四條、第三百零一條第一項分
    別定有明文。
三、本件公訴意旨認被告甲○○涉有詐欺罪嫌，無非以被害人乙○○陳稱被告誆稱伊
    係匯豐汽車公司之業務員，而向被害人推銷三菱牌汽車，待被害人交付現金五十
    八萬元後，將其中三十八萬元用以償還自己之債務，並有甲○○簽發之本票影本
    乙紙為據。訊據被告甲○○固坦承有將被害人乙○○交付車款中之三十八萬元用
    以償還自己債務之事實，惟否認有詐欺之犯行，辯稱：並無向被害人說還在匯豐
    汽車公司當業務員，且係拿到錢後才臨時起意侵占的等語。
四、按刑法第三百三十九條第一項詐欺罪之成立，以意圖為自己或第三人不法所有，
    以詐術使人將本人或第三人之物交付為要件。所謂以詐術使交付，必須被詐欺人
    因其詐欺而陷於錯誤，若其所用方法，不能認為詐術，亦不致使人陷於錯誤，即
    不構成該罪，最高法院四十六年度台上字第二０號著有判例可參。查被害人乙○
    ○到庭證稱：「是我去找他的，是在八十八年六月六日去被告在新營市住處。原
    來就認識，本來就有考慮要買三菱的車，而他有帶我們去看車。他只說在賣三菱
    汽車，沒有說他是匯豐的業務員。．．．後來買車我們另外再補三十八萬元。」
    等語。從被害人所述可知被告確有代其向匯豐公司訂車，且並未詐稱其為匯豐公
    司之業務員，亦未施用何詐術使被害人陷於錯誤而交付車款五十八萬元，被告所
    辯核與被害人所陳相符，應可堪採信。揆諸首開說明，被告所為與詐欺罪之構成
    要件尚屬有間，自難以該罪相繩。又被告將被害人交付車款中之三十八萬元變易
    持有為所有，侵占入己後用以清償債務，應係觸犯刑法第三百三十五條第一項之
    侵占罪名，而侵占罪之要件與本案詐欺罪之基本犯罪事實不同，本院自不得逕予
    審究，當另由檢察官再為偵查起訴。綜上所述，本件既查無足可證明被告犯詐欺
    罪之積極證據，自應諭知無罪判決。
五、據上論斷，應依刑事訴訟法第三百零一條第一項，判決如主文。
中    華    民    國      八十九    年      一        月        十      日
                              臺灣臺南地方法院刑事第二庭
                                  法  官  彭  喜  有
右正本證明與原本無異
如不服本判決，應於送達後十日內，向本院提出上訴狀
                                  書記官  楊  育  民
中    華    民    國      八十九    年      一        月     十一       日


司法院資訊處製作；財團法人民間司法改革基金會備份。
